【裁判字號】    97,重上更(一),95
【裁判日期】    971203
【裁判案由】    損害賠償等
【裁判全文】
臺灣高等法院民事判決              97年度重上更(一)字第95號
上  訴  人      乙○○
                己○○
兼  共  同
訴訟代理人      丙○○
被  上訴人      甲○○
                吉而升貿易股份有限公司
上  一  人
法定代理人      戊○○
被  上訴人      時代廣場大樓管理委員會
法定代理人      丁○○
上 列 三人
共      同
訴訟代理人      林正和律師
複  代理人      賴呈瑞律師
上列當事人間損害賠償等事件，上訴人對於中華民國95年11月6
日臺灣臺北地方法院94年度重訴字第598 號第一審判決提起上訴
，經最高法院發回更審，本院於97年11月19日言詞辯論終結，判
決如下：
    主      文
上訴駁回。
第二審及發回前第三審訴訟費用由上訴人負擔。
    事實及理由
一、上訴人主張：被上訴人甲○○及吉而升貿易股份有限公司（
    下稱吉而升公司）曾於民國（下同）88年1 月16日被上訴人
    時代廣場大樓管理委員會（下稱時代管委會）成立時起至92
    年5 月間，分別擔任時代管委會之主任委員及副主任委員，
    均明知門牌號碼臺北市○○路○ 段109 號地下1 層之建物（
    下稱系爭建物），係上訴人共有之區分所有建物，不得堆放
    由訴外人擎碧建設股份有限公司（下稱擎碧公司）於88年1
    月16日委託工地主任黃維強參與區分所有權人會議時移轉並
    交付時代管委會之磁磚等建材（下稱系爭建材），竟未主動
    召開區分所有權人會議決議將系爭建材移出，亦未向歷次區
    分所有權人會議提出報告，而任令時代管委會繼續占用系爭
    建物放置系爭建材達數年之久，致被上訴人受有相當於租金
    之不當得利，並侵害上訴人使用收益系爭建物之權利。系爭
    建物位於臺北市信義計劃區○○○○地段，被上訴人應連帶
    給付上訴人相當於租金之不當得利及損害金共計新臺幣（下
    同）1,277 萬2,254 元（計算方式：〈土地申報地價每平方
    公尺10萬5,467.2 元×上訴人所有土地應有部分面積301.34
    平方公尺＋88年度房屋課稅現值1,200 萬9,100 元〉×10%÷
    12個月×35個月〈89年4 月1 日起至92年4 月30日止〉＝1,
    277 萬2,254 元），經與時代管委會另案（即原審法院93年
    度北簡字第10610 號及93年度簡上字第504 號給付管理費事
    件）請求上訴人乙○○給付管理費183 萬210 元及法定利息
    、裁判費等合計203 萬2,287 元相抵銷後，被上訴人尚應賠
    償1,073 萬9,967 元（1,277 萬2,254 元－203 萬2,287 元
    ＝1,073 萬9,967 元）。爰依民法第179 條前段、第184 條
    第1 項前段、第185 條第1 項、第28條、第188 條第1 項等
    規定，求為命被上訴人連帶給付上訴人1,073 萬9,967 元本
    息之判決（原審為上訴人敗訴之判決，上訴人不服，提起上
    訴）。並上訴聲明：(一)原判決廢棄。(二)被上訴人應連帶給付
    上訴人1,073 萬9,967 元，及自起訴狀繕本送達之翌日起至
    清償日止，按週年利率5%計算之利息。(三)願供擔保請准宣告
    假執行。
二、被上訴人則以：(一)擎碧公司工地主任黃維強並未實際點交系
    爭建材予時代管委會，系爭建材仍屬擎碧公司所有，而上訴
    人乙○○於告訴被上訴人甲○○之臺灣臺北地方法院檢察署
    91年度偵字第15563 號竊盜案件（下稱竊盜案）偵查中，已
    自承置放於系爭建物之系爭建材為其所有，3 個門均上鎖，
    並於正門張貼「非經同意，不允進入」之告示。上訴人乙○
    ○主觀上既認系爭建材為其所有，並上鎖，復警告他人不得
    進入，被上訴人在無法確知系爭建材是否係擎碧公司遺留予
    時代廣場大樓全體住戶使用之情況下，自難認被上訴人甲○
    ○、吉而升公司有召開區分所有權人會議，俾促全體住戶決
    議將系爭建材移出系爭建物之義務，亦難認被上訴人有將系
    爭建材置放於系爭建物之侵權行為，上訴人並未舉證證明被
    上訴人有何不當得利或侵權行為之事實。(二)上訴人於提起本
    件訴訟前，於竊盜案件偵查中之指訴及所具書狀，迭次主張
    系爭建材係上訴人乙○○所有，放置於系爭建物，遭被上訴
    人甲○○竊取，與彼等於本件訴訟所主張不同，應有「禁反
    言原則」之適用。(三)被上訴人時代管委會之委員均係無給職
    ，不可能亦無必要故意與住戶發生爭執致住戶興訟，上訴人
    提起本件訴訟顯無理由等語，資為抗辯。並答辯聲明：上訴
    駁回。
三、上訴人主張系爭建物為上訴人所共有，被上訴人甲○○及吉
    而升公司曾於88年1 月16日起至92年5 月間，分別擔任被上
    訴人時代管委會之主任委員及副主任委員；又系爭建材自88
    年間起，即堆置於系爭建物等事實，有系爭建物登記謄本及
    現場照片8 幀為證（見原審卷第95頁、第7 頁至第8 頁），
    並為兩造所不爭執，堪信為真實。上訴人主張被上訴人甲○
    ○及吉而升公司擔任時代管委會之主任委員及副主任委員期
    間，未主動召開區分所有權人會議決議將擎碧公司移交予時
    代管委會之系爭建材移出，繼續占用系爭建物，受有相當於
    租金之不當得利，並侵害上訴人使用收益系爭建物之權利云
    云，則為被上訴人所否認，並以上開情詞置辯。
四、按當事人主張有利於己之事實者，就其事實有舉證之責任，
    民事訴訟法第277 條前段定有明文；又民事訴訟如係由原告
    主張權利者，應先由原告負舉證之責，若原告先不能舉證，
    以證實自己主張之事實為真實，則被告就其抗辯事實即令不
    能舉證，或其所舉證據尚有疵累，亦應駁回原告之請求（最
    高法院17年上字第917 號判例意旨參照）。本件上訴人主張
    被上訴人就系爭建物受有相當於租金之不當得利，並侵害上
    訴人使用收益系爭建物之權利，既為被上訴人所否認，自應
    就所主張之事實負舉證之責。經查：
  (一)系爭建材自88年間起即堆置於系爭建物之事實，固為兩造所
    不爭執，惟上訴人乙○○曾以被上訴人甲○○竊取置於系爭
    建物內之系爭建材為由，提出刑事告訴，並於該竊盜案中迭
    次自承系爭建材為其所有，除將置放系爭建材之系爭建物3
    個門上鎖，並於正門上張貼「非經同意，不允進入」之告示
    等情，有其於90年12月18日在臺北市政府警察局信義分局三
    張犁派出所偵訊筆錄記載：「瓷磚3 箱．．．東西是放在我
    的房屋權狀面積內，我要裝潢房屋的物品，是建商倒閉所留
    下來的，為我以後要裝潢的東西。確定是我所屬的物品，當
    初我買房屋的時候，那些東西就在那裡，所以那些物品應該
    屬於我的」（見原審卷第31頁至第32頁）、90年12月23日在
    臺北市政府警察局信義分局三張犁派出所偵訊筆錄記載：「
    那些瓷磚是放在我的房子內，而土木工程尚未完工，所以那
    些瓷磚是裝潢我的房子，確定是我的，我有買賣合約」（見
    原審卷第34頁）、91年7 月16日在臺北市政府警察局信義分
    局第3 組偵訊筆錄記載：「所有建材均放置在我所有產權區
    域內，係建商倒閉後，因尚未將我所有之地下1 樓完工，所
    以由建商交給我地下室1 樓4 個入口之鑰匙，並將建材一併
    交給我，放置在我的產權區域內」（見原審卷第36頁），及
    其於91年10月16日向臺灣臺北地方法院檢察署提出刑事告訴
    呈報狀稱：「甲○○唆使何玉雪及工人從後門電氣室進入本
    人房屋取用建材，時（應為實之誤）為涉嫌結夥不法移用他
    人所有之財物．．．置於本人房屋內之建材且深鎖屋內，明
    顯不是甲○○及何玉雪所有」（見原審卷第40頁）、91年12
    月11日向臺灣臺北地方法院檢察署提出刑事補充告訴狀稱：
    「告訴人將自己所有之大理石板材、片材、磁磚．．．放置
    於該屋內，待該地下1 層房屋出租或售出時，再行裝潢，但
    因受經濟不景氣之影響．．．只好將此批建材鎖於屋內」（
    見原審卷第43頁）可稽，核與證人即時代廣場大樓住戶張書
    聰於原審結證：「我在87年12月7 日左右就是住戶了。．．
    ．我是第1 屆的副主任委員，現在我是候補委員。．．．至
    於地下1 樓，我不清楚產權何人所有，當時有貼著1 個告示
    說禁止進入。．．．．當時地下室是沒有隔間的，建材一堆
    一堆的置放在地下1樓的平面。．．．後來知道是私人的地
    時，就已經上鎖了，所以我就不太清楚裡面的狀況。．．．
    我知道是私人的範圍，因為左手邊的有上鎖，右手邊的沒有
    上鎖。」等語相符（見原審卷第119 頁背面至第120 頁背面
    ），足見系爭建材係上訴人乙○○所管領支配。又系爭建材
    原屬擎碧公司所有，而依被上訴人甲○○在臺灣臺北地方法
    院92年度易字第1678號竊盜案件審理時所提擎碧公司工地主
    任黃維強於88年1 月16日出具之委託確認書載明：閒置於時
    代廣場大樓範圍內各處之剩餘建材和設備概交由新成立之管
    委會全權處理，以作為整修各公共、消防及其他任何未完工
    房屋之用等語（見原審卷第92頁），固可認擎碧公司已將系
    爭建材交由被上訴人時代管委會，而由被上訴人時代管委會
    於88年1 月16日成立時取得系爭建材之所有權，惟因系爭建
    材係原建商擎碧公司放置於系爭建物，且參以上訴人乙○○
    主觀上亦認系爭建材為其所有而將該建材鎖於系爭建物內，
    並警告他人不得進入系爭建物，則被上訴人在無法確知系爭
    建材是否係擎碧公司遺留予時代廣場大樓全體住戶使用之情
    況下，自難認被上訴人甲○○、吉而升公司有召開區分所有
    權人會議促使全體住戶決議將系爭建材移出系爭建物之義務
    ，亦難認被上訴人有將系爭建材繼續置放於系爭建物之侵權
    行為。此外，上訴人復未能舉證證明被上訴人有共同決議將
    系爭建材繼續置放於系爭建物，而有何不當得利或侵權行為
    之事實，上訴人之上開主張，自難採憑。
  (二)依上訴人自陳系爭建材係於92年3 月間始由上訴人乙○○自
    系爭建物移至同樓層之公共區域等語（上訴人之民事訴訟陳
    報狀附原審卷第125 頁），系爭建材於92年3 月之前既係置
    放於系爭建物而由上訴人管領支配，已如上述，顯難認被上
    訴人自88年1 月16日（或89年4 月1 日）起至92年3 月間止
    ，受有何不當得利或對上訴人構成侵權行為。而系爭建材自
    92年3 月間移出系爭建物後，尤難認被上訴人自92年3 月間
    起至92年4 月30日止，受有何不當得利或對上訴人構成侵權
    行為。
  (三)又依系爭建物登記謄本（見原審卷第95頁）所載，上訴人丙
    ○○係於94年5 月20日始因買賣而取得系爭建物所有權應有
    部分1588/10000，上訴人丙○○於94年5 月20日之前，就系
    爭建物不可能受有不能使用收益之損失。是上訴人丙○○主
    張被上訴人應連帶賠償其89年4 月1 日起至92年4 月30日止
    就系爭建物相當於租金之不當得利及損害金云云，亦屬無據
    。
五、綜上所述，上訴人依民法第179 條前段、第184 條第1 項前
    段、第185 條第1 項、第28條、第188 條第1 項等規定，請
    求被上訴人連帶給付1,073 萬9,967 元，及自起訴狀繕本送
    達之翌日起至清償日止，按週年利率5%計算之利息，不應准
    許。原審為上訴人敗訴之判決，核無不合。上訴意旨指摘原
    判決不當，求予廢棄改判，為無理由，應予駁回。
六、本件事證已臻明確，兩造其餘之攻擊或防禦方法及未經援用
    之證據，經本院斟酌後，認為均不足以影響本判決之結果，
    爰不逐一詳予論駁。
據上論結，本件上訴為無理由，依民事訴訟法第449 條第1 項、
第78條、第85條第1 項前段，判決如主文。
中    華    民    國    97    年    12    月    3     日
                    民事第十二庭
                        審判長法  官  陳駿璧
                              法  官  陳邦豪
                              法  官  王麗莉
正本係照原本作成。
如不服本判決，應於收受送達後20日內向本院提出上訴書狀，其
未表明上訴理由者，應於提出上訴後20日內向本院補提理由書狀
（均須按他造當事人之人數附繕本）上訴時應提出委任律師或具
有律師資格之人之委任狀；委任有律師資格者，另應附具律師資
格證書及釋明委任人與受任人有民事訴訟法第466 條之1 第1 項
但書或第2 項（詳附註）所定關係之釋明文書影本。
中    華    民    國    97    年    12    月    4     日
                              書記官  劉美垣
附註：
民事訴訟法第466條之1（第1項、第2項）：
對於第二審判決上訴，上訴人應委任律師為訴訟代理人。但上訴
人或其他法定代理人具有律師資格者，不在此限。
上訴人之配偶、三親等內之血親、二親等內之姻親，或上訴人為
法人、中央或地方機關時，其所屬專任人員具有律師資格並經法
院認為適當者，亦得為第三審訴訟代理人。


司法院資訊處製作；財團法人民間司法改革基金會備份。
